【裁判字號】    90,聲再,457
【裁判日期】    900921
【裁判案由】    聲請再審
【裁判全文】
臺灣高等法院刑事裁定                              九十年度聲再字第四五七號
    再審聲請人
    即受判決人  甲○○
右列聲請人因違反山坡地保育利用條例等案件，對於本院八十九年度上訴字第三六九
九號，中華民國九十年五月十六日確定判決，聲請再審，本院裁定如左：
    主  文
再審之聲請駁回。
    理  由
一、聲請再審意旨略以：原判決認定再審聲請人甲○○明知坐落桃園縣龜山鄉○○○
    ○○段第二六之三、三之二、四之二、四之六號等土地上李明山、陳英妹及謝王
    溪等鳩工興建之鐵皮屋業經國防部總務局查報為違章建築，並由桃園縣政府張貼
    公告排定拆除時間，竟認有機可趁，意圖為自己不所有，並基於概括之犯意，於
    八十五年間，在桃園縣龜山鄉苦苓林等處，陸續向謝王溪、陳英妹、李明山等誆
    稱其與國防部熟稔，每戶僅要繳納一萬五千元，即可免予拆除或暫緩拆除，使謝
    王溪、陳英妹、李明山等陷於錯誤，先後各交付一萬五千元予甲○○，嗣前開鐵
    皮屋仍依限拆除，謝王溪、陳英妹、李明山等始知受騙云云，與事實不符，實際
    上謝王溪等所交之款項係捐助聲請人所主持登雲殿之香油錢，並非關說費用，有
    登雲殿大德隨喜讚助理金總記錄冊及證人李正輝為證。再者，謝王溪等關於交付
    款項之時間於偵查及審理時所供並不相符，原審未予詳究，遽以詐欺取財罪相繩
    ，尚有未合，足認原法院判決有應行調查未依法調查違誤之處，符合刑事訴訟法
    第四百二十一條規定重要證據漏未審酌足以影響判決結果，為此聲請再審云云。
二、按不得上訴於第三審法院之案件，其經第二審確定之有罪判決，如就足生影響於
    判決之重要證據漏未審酌者，固得為受判決人之利益聲請再審，刑事訴訟法第四
    百二十一條定有明文，惟所謂「足生影響於判決之重要證據漏未審酌」，係指該
    證據業經法院予以調查或經聲請調查而未予調查，致於該確定判決中漏未加以調
    查，而該證據如經審酌，即足生影響該判決之結果，而為被告有利之判決而言。
    如當事人所提出之證據，不足以影響判決之結果，或第二審法院依調查之結果，
    本於論理法則、經驗法則、取捨證據後，認定事實者，即難謂重要證據漏未審酌
    ，而據以開始再審之程序。
三、經查：
(一)按法院就案內所有證據本於調查所得心證，分別定其取捨，而為事實之判斷，屬
    其職權之行使，又證據之證明力，亦即證據之價值判斷，由法院本其自由心證而
    為之，屬合法行使。原判決於理由欄中載明：「末查被告甲○○利用拆除前夕，
    以虛構之謊言，向被告李明山、謝王溪、陳英妹等人，各訛騙一萬五千元一節，
    迭據李明山、謝王溪、陳英妹等人於偵查中及原審審理時均堅指不移（見八十六
    年度偵字第五一四五號卷第八至第十頁），被告甲○○亦不否認收受前開財物，
    惟辯稱：係李明山等人自行捐助香油錢云云，惟廟宇信徒捐助香油錢，雖為民間
    信仰習見之捐助行為，然信眾基於信仰關係絕無事後索回之理，是被告甲○○辯
    稱係香油錢云云，顯與民間信仰習性不合，是被告甲○○前開辯詞，顯係卸責之
    詞，委無足取。．．．。」等語，顯已將法院調查證據所得心證之理由記明於理
    由欄中，本件再審聲請人對於該項證據之證明力再行爭執，非屬再審原因。
(二)聲請人雖提出登雲殿大德隨喜讚助理金總記錄冊為證，並請求訊問證人李正輝云
    云。惟查：聲請人自承前開登雲殿為其所主持，是以登雲殿大德隨喜讚助理金總
    記錄冊之內容，聲請人自亦可任意登載，該記錄名冊之真實性已非無足疑，故即
    令原判決未加斟酌，亦難認定已合於足生影響於判決之重要證據漏未審酌之情形
    。況聲請人前開證據皆係用以證明該等財物係由李明山等自行捐助之香油錢，並
    非詐騙所得，然原判決既已於前開理由欄中詳述其不採聲請人上述答辯之理由，
    雖未將前揭證據於原確定判決中一一臚列，但實已併予審酌，自無聲請人所稱重
    要證據漏未審酌情事，依照前開說明，尚難執為再審原因。至再審聲請人聲請傳
    喚證人李正輝部分，依其聲請意旨，容僅能證明謝王溪、陳英妹、李明山等係登
    雲殿之信徒，且有捐助一萬五千元香油錢之事實，尚不能認定再審聲請人未向謝
    王溪、陳英妹、李明山各詐騙一萬五千元之犯行，亦難認係足生影響於判決之重
    要證據漏未審酌。
四、綜上所述，再審聲請人據以聲請再審，為無理由，應予駁回。
據上論斷，應依刑事訴訟法第四百三十四條第一項，裁定如主文。
中      華      民      國     九十     年      九      月    二十一    日
                              台灣高等法院刑事第六庭
                                  審判長法  官  陳  春  秋
                                        法  官  徐  培  元
        法  官  高  明  哲
右正本證明與原本無異。
不得抗告。
                                        書記官  李  垂  福
中      華      民      國      九十     年     九      月    二十四    日


司法院資訊處製作；財團法人民間司法改革基金會備份。
